【裁判字號】    92,交抗,305
【裁判日期】    920626
【裁判案由】    違反道路交通管理處罰條例
【裁判全文】
臺灣高等法院交通事件裁定                        九十二年度交抗字第三０五號
    抗  告  人
    即受處分人  甲○○
右抗告人因違反道路交通管理處罰條例案件，不服台灣士林地方法院中華民國九十二
年二月十八日裁定（九十二年度交聲更字第二號；原處分案號：北市裁三字第駕裁二
二─Ｚ00000000號），提起抗告，本院裁定如左：
    主  文
抗告駁回。
    理  由
一、按汽車行駛於高速公路或設管制站之道路，而不遵管制之規定者，處汽車駕駛人
    新臺幣（下同）三千元以上六千元以下罰鍰；又違反道路交通管理處罰條例第三
    十三條規定者，除依原條款處罰鍰外，並記違規點數一點；另高速公路交通管制
    規則，由交通部會同內政部定之，道路交通管理處罰條例第三十三條第一項、第
    六十三條第一項第一款、第九十二條定有明文。而汽車行駛高速公路應依速限標
    誌指示，觀諸高速公路交通管制規則第五條前段規定自明。
二、本件原裁定略以：異議人即受處分人於九十一年四月八日十五時四十八分許，駕
    駛車號ＱＫ－三一一三號自小客車，行經國道一號高速公路南下八十公里處，為
    內政部警政署國道公路警察局第二警察隊員警石詠新以雷射測速槍測得其時速為
    一百二十六公里（舉發單誤載為一百二十七公里）超過該路段速限一百公里有二
    十六公里，而加以攔停後，以受處分人有「於高速公路超速不遵管制規定」而依
    道路交通管理處罰條例第三十三條第一項逕行掣單舉發，受處分人收受舉發單後
    ，向原處分機關申訴，原處分機關函轉舉發機關調查後，仍認受處分人有前開違
    規行為，而於九十一年五月十四日依前揭道路交通管理處罰條例第三十三條第一
    項之規定，裁處受處分人罰鍰三千元，並依同條例第六十三條第一項第一款各計
    違規點數一點（關於拒絕停車接受稽查逃逸部分，業據原審法院前審九十一年度
    交聲字第六０五號裁定原處分撤銷，原處分機關未抗告而確定）。受處分人異議
    意旨固不否認曾於前揭時地經警攔停並逕行舉發等情，然否認有何超速違規之事
    實，然查該違規之事實，業據證人即當場舉發之警員石詠新於原審調查時證述明
    確，又汽車違反道路交通管理事件有以科學儀器取得違規證據資料足資認定其違
    規事實者、闖紅燈或平交道、搶越行人穿越道、違規停車而駕駛人不在場等，如
    當場不能或不宜攔截製單舉發者，得逕行舉發之，道路交通管理事件統一裁罰標
    準及處理細則第二十三條第一項第五款定有明文，本件員警既係以雷射槍測速器
    材所定受處分人駕駛車輛測速後，予以攔停舉發，查無其舉發明顯錯誤之證據，
    自應認其舉發無誤，是堪認受處分人於前開時地，確有超速之違規行為無訛，受
    處分人空言雷射槍測速器無法確認係其車輛超速云云，委無可採。因認原處分機
    關以受處分人行駛高速公路超速不遵管制規定而依道路交通管理處罰條例第三十
    三條、六十三條第一項第一款裁處受處分人罰鍰三千元並記違規點數一點，於法
    洵無違誤，受處分人就此聲明異議部分為無理由，應予駁回等語。
三、抗告人抗告意旨略稱：抗告人並無違規超速行為，不能單憑警員片面之言，其開
    具之舉發單不符事實云云。然查：抗告人上開違規事實，業經證人即當場舉發之
    警員石詠新於原審前審調查時證稱：「當時我是在測速，而他的車子是在外側車
    道，那裡是彎路，我測到他的車子超速後，就將他攔下來，攔下來後他就跟我反
    應說我雷射槍不能證明是他的車子，我有跟他說明雷射槍只能單照一部車子，且
    也不像超速照相一樣有照片，然後我就要他提出行照駕照，他只有提出行照，駕
    照拿在他手上不拿給我，並一直跟我說要證明他的車子有超速，後來我就跟他說
    如果他的駕照不給我，就是有不服稽查，不提出駕照」、「（你操作該儀器舉發
    有多久經驗？）自從有雷射槍來之後，就有操作，有二、三年了。我不可能會瞄
    錯車，且雷射槍也只能瞄一部車子，不可能同時測到兩部車子」等語。查證人石
    詠新為原處分機關認定抗告人有前開違規行為之原證人，其到庭在法官面前以言
    詞供述本件抗告人有超速違規之事實，證人與抗告人素不相識，自無無端陷害舉
    發抗告人之理，自不得僅以證人石詠新為本件開單告發抗告人之員警而全盤抹煞
    其所具有之原證人資格。況查執行勤務警察掣單舉發違反道路交通管理處罰條例
    所列之違規事實，本質上為行政處分，係公務員基於職務上之權力，依法就特定
    之具體事件所為之具公法上效果之單方面行政行為，基於公務員為公法上行為具
    有公信力之原則，該行政行為當可被推定為真正，其據以依法處分之事實，除非
    有明顯瑕疵外均應認定亦為正確無誤。且汽車違反道路交通管理事件有以科學儀
    器取得違規證據資料足資認定其違規事實者、如闖紅燈或平交道、搶越行人穿越
    道、違規停車而駕駛人不在場等，如當場不能或不宜攔截製單舉發者，得逕行舉
    發之，違反道路交通管理事件統一裁罰標準及處理細則第二十三條第一項第五款
    定有明文（九十二年九月一日修正施行之道路交通管理處罰條例第七條之二亦有
    相同規定），其目的正係顧及違反道路交通管理事件，交通違規事件之發生往往
    僅係一瞬間，為避免交通違規事件稽查舉證之困難，特別賦予交通執法之公務員
    有依其當場目擊或科學儀器逕行舉發違規行為人之權限，由該條規定甚者，執法
    之公務員甚至只須目擊違規事實，即可加以舉發，並不一定要拍照存證，乃為追
    求交通違規稽查之行政效能所為之規定。又查雷射槍測速器，雖無法列印出數值
    ，然可經執勤員警所定超速車輛後欄停車輛並當場告知「行車速度值」及「測距
    」後掣單舉發，舉發完畢後再將儀器歸零，此有內政部警政署國道公路警察第二
    警察隊以九十二年二月十一日公警國二交訴字第０九二００００二一六號函在卷
    可稽。本件警員既係以雷射槍測速器材鎖定抗告人駕駛車輛超速後，予以攔停舉
    發，查無其舉發明顯錯誤之證據，自應認其舉發無誤，是堪認抗告人於前開時地
    ，確有超速之違規行為無訛，抗告人提起抗告，猶空言雷射槍測速器無法確認係
    其車輛超速云云，所辯委無可採。本件事證明確，應依法裁罰。經核原裁定認事
    用法，並無不合，裁罰亦屬妥適，抗告人抗告意旨，仍執前詞，指摘原裁定不當
    ，其抗告為無理由，應予駁回。
四、據上論結，應依道路交通案件處理辦法第二十六條，道路交通管理處罰條例第八
    十九條，刑事訴訟法第四百十二條，裁定如主文。
中      華      民      國    九十二    年      六      月    二十六    日
                              台灣高等法院交通法庭
                                  審判長法  官  陳  正  雄
                                        法  官  許  宗  和
                                        法  官  許  錦  印
右正本證明與原本無異。
不得再抗告。
                                        書記官  楊  妙  恩
中      華      民      國    九十二    年      七      月      一      日


司法院資訊處製作；財團法人民間司法改革基金會備份。
